【裁判字號】    90,交抗,317
【裁判日期】    900830
【裁判案由】    違反道路交通管理處罰條例
【裁判全文】
臺灣高等法院交通事件裁定                           九十年度交抗字第三一七號
    抗  告  人  甲○○
    即受處分人
右抗告人因違反道路交通管理處罰條例案件，不服臺灣臺北地方法院中華民國九十年
七月二日裁定（九十年度交聲字第五五０號），提起抗告，本院裁定如左：
    主  文
抗告駁回。
    理  由
一、按汽車行駛高速公路，不得有在路肩上行駛之行為，高速公路交通管制規則第九
    條第一項第二款定有明文，又汽車行駛於高速公路，而不遵管制之規定者，處汽
    車駕駛人新台幣（以下同）三千元以上六千元以下罰鍰，道路交通管理處罰條例
    第三十三條第一項定有明文，且汽車駕駛人駕駛汽車違反道路交通管理處罰條例
    第三十三條規定者，除應依該條所規定之罰鍰處罰外，並予記違規點數一點，道
    路交通管理處罰條例第六十三條第一項第一款亦定有明文。另交通違規事件裁罰
    案件，性質上屬於交通行政主管機關本於職權就公法上具體事件所為之決定而對
    外直接發生法律效果之單方行政行為，參酌行政法院五十六年度判字第八一號判
    例意旨「本件原告行為時尚在舊所得稅法施行期間，實體上固應適用舊法，但被
    告官署稽徵程序係開始於現行所得稅法令公佈施行以後，程序上即應適用新法」
    ，本件道路交通管理處罰條例雖於民國（下同）九十年一月十七日公佈修正，於
    同年六月一日適用，然無比較新舊法之問題。
二、查本件抗告人即受處分人甲○○所有之車牌號碼Ｄ三－０三七號營業用小客車於
    九十年一月二十四日下午三時四十四分許，在國道一號即中山高速公路南下二百
    三十二公里路段之路肩行駛，經內政部警政署國道公路警察局第四警察隊（以下
    稱國道四隊）員警以拍照之方式採證，並以受處分人所有該部汽車有違反前揭道
    路交通管理處罰條例第三十三條第一項規定之行為逕行掣單舉發，嗣將舉發單送
    達於受處分人後，受處分人雖於應到案日期前向原處分機關提出申訴，惟未向原
    處分機關告知該部汽車為警舉發當時之駕駛人確實姓名及年籍，經原處分機關請
    舉發單位即國道四隊調查結果，仍認該部汽車確有在高速公路之路肩行駛之違規
    行為，原處分機關乃依前揭道路交通管理處罰條例第三十三條第一項、第八十五
    條第三項規定於九十年五月十八日從輕裁處異議人罰鍰三千元，並依同條例第六
    十三條第一項第一款規定記受處分人違規點數一點，此有舉發通知單、相片、台
    北市交通事件裁決所中華民國九十年五月十八日北市裁三字第駕裁二二－ＺＤ0
    000000號裁決書在卷可查。
三、抗告人甲○○否認違規於異議狀載述略以：「當時所見之開放路肩標誌為『開放
    路肩至２４：００』，而非國道高速公路警察局第四警察隊所稱之『開放路肩』
    。而通常用路人對標誌『開放路肩至２４：００』之認知為全天候開放路肩，而
    道路之設置交通標誌標線號誌，本應簡潔明確以利交通通暢，確保用路人交通安
    全，有關單位若因狀況需要，可以在二一０公里處簡潔明確的標示如『開放路肩
    至二三０公里止』或『開放路肩至西螺』或只用『開放路肩』即可」云云。惟查
    ：
(一)、九十年之春節連續假期，交通部國道高速公路局及內政部警政署國道公路警察局
    ，為疏解高速公路流量，特於九十年一月二十四日及同年月二十五日開放中山高
    速公路南下二一０公里至二三０公里（即員林交流道至西螺交流道）路段行駛路
    肩，且於西螺交流道（二三０公里）前及西螺交流道南向入口（二三一公里加一
    ００公尺處）各豎立「禁行路肩」標誌，而在西螺交流道至麻豆交流道間之路段
    ，於九十年春節連續假期，並未開放路肩供用路人使用，此有附於原審卷之國道
    四隊九十年四月二十日之函一紙可稽。
(二)、所謂標誌是指「以規定之符號、圖案或簡明文字繪於一定形狀之標牌上，安裝於
    固定或可移動之支撐物體，設置於適當之地點，用以預告或管制前方路況，促使
    車輛駕駛人與行人注意、遵守之交通管制設施。」（道路交通標誌號誌標線設置
    規則第三條第一款），從而汽車駕駛人於見有「開放路肩」之標示時，雖得行駛
    於高速公路之路肩處，然在見有「禁行路肩」之標示時，即應得知悉自該標誌設
    置地點以後即不得再行駛於路肩，亦即此處即為路肩開放之終點。否則汽車駕駛
    人如認該「禁行路肩」之標誌僅具有一般之警示功能，而非在宣示路肩開放之終
    止，豈非意味汽車駕駛人在有開放路肩標誌後之路段，即得無視高速公路上禁行
    路肩之原則，而可行駛高速公路路肩。此顯與國道高速公路警察局係依各地交通
    狀況視實際需要開放路肩之本意有違。且查抗告人於異議狀內自承有見到禁行路
    肩標誌，且抗告人既領有合法駕駛執照，應知高速公路上禁行路肩之禁制規定。
    又國道高速公路警察局除藉由原固定式之「禁行路肩」標誌促使汽車駕駛人注意
    路肩開放終點屆至外，另透過警察廣播電台等大眾傳播工具告知汽車駕駛人，亦
    有前開國道四隊函可參，顯已盡其通知之能事。況道路交通號誌之設置是否妥適
    ，乃主管交通設置機關基於整體交通考量所為之設置，在未變更設置之前，均屬
    道路交通標誌，受處分人要不得以設置不當而拒絕遵守交通號誌之指示，否則，
    用路權人各以自認適當之交通標誌始予遵守，則交通秩序將無法維繫，其他用路
    權人生命財產將無法保障。則依前開說明，抗告人徒以警察機關應另行設立自認
    更為適當之開放終止標誌等法律上並未課予行政機關之義務為由提起抗告，即不
    可採。
(三)、再交通警員掣單舉發違反道路交通管理處罰條例所列之違規事實，本質上為行政
    處分，係公務員基於職務上權力，依法就特定之具體事件所為具公法上效果之單
    方行政行為，基於公務員為公法上行為具有公信力之原則，該行政處分當可被推
    定為真正，其據以依法處分之事實認定亦為正確無誤，此與民事訴訟法第三百五
    十五條第二項規定：「文書依其程式及意旨得認作公文書者，推定其為真正」之
    情形相同，本此公信原則，乃立法者賦予行政機關制定違反道路交通事件統一裁
    罰標準及處理細則，使執勤警員得當機處分（如該細則第二十三條）以達其維護
    交通秩序、安全之行政目的，反之，若謂公務員一切行政行為均需預留證據以證
    其實，則國家行政勢必窒礙難行，從而，本件受處分人既未就執勤員警之舉發有
    誤提出相關證據以供調查，本院經查亦無何證據足資證明其有捏造事實違法取締
    之情事，則執勤警員本其維護交通秩序、安全職責所為之舉發，自應受到合法、
    正確之推定。
(四)、綜上，受處分人所辯，尚難為有利於受處分人違規事實之認定。本件事證明確，
    受處分人之違規行為堪以認定。
四、查本件受處分人確有於右開時間在高速公路路肩駕車之行為，且受處分人於應到
    案日期前申訴，原處分機關依行為時道路交通管理處罰條例第三十三條第一項、
    第六十三條第一項第一款之規定裁處受處分人罰鍰三千元，並予記違規點數一點
    ，核無違誤，原審以受處分人之異議為無理由，依道路交通案件處理辦法第十九
    條規定，裁定異議駁回，經核原裁定認事用法並無不合，抗告人即受處分人未具
    理由提起抗告，指摘原裁定不當為無理由，應予駁回。
據上論斷，應依道路交通案件處理辦法第二十六條，刑事訴訟法第四百十二條，裁定
如主文。
中      華      民      國    九十      年      八      月    三十      日
                              臺灣高等法院交通法庭
                                  審判長法  官  吳  啟  民
                                        法  官  林  瑞  斌
                                        法  官  施  俊  堯
右正本證明與原本無異。
不得再抗告。
                                        書記官  顏  志  豪
中      華      民      國    九十      年      八      月    三十      日


司法院資訊處製作；財團法人民間司法改革基金會備份。
